【裁判字號】    90,竹簡,336
【裁判日期】    901016
【裁判案由】    返還不當得利
【裁判全文】
臺灣新竹地方法院民事判決  九十年度竹簡字第三三六號
    原      告  己○○
    被      告  乙○○
    法定代理人  甲○○
    被      告  丁○○
    被      告  丙○○
    被      告  戊○○
右當事人間返還不當得利事件，本院判決如左：
    主    文
被告乙○○應給付原告新台幣貳拾陸萬參仟元，及自民國九十年八月十九日起至清償
日止，按年息百分之五計算之利息。
被告丁○○應給付原告新台幣陸萬肆仟元，及自民國九十年八月十五日起至清償日止
，按年息百分之五計算之利息。
被告丙○○應給付原告新台幣陸萬陸仟元，及自民國九十年八月二十一日起至清償日
止，按年息百分之五計算之利息。
被告戊○○應給付原告新台幣柒萬玖仟元，及自民國九十年八月十九日起至清償日止
，按年息百分之五計算之利息。
訴訟費用由被告乙○○負擔二分之一，由被告丁○○、丙○○、戊○○負擔二分之一
。
    事實及理由
一、原告訴之聲明：求為判決除訴訟費用之負擔外，如主文所示。
二、事實摘要：
（一）原告起訴主張其於民國九十年四月二十六日，向自稱為被告乙○○之不詳姓名
      之訴外人訂購金飾一批，雙方約定總金額為新台幣（下同）四十七萬二千元，
      並約定由原告將價款分別匯入如附表所示被告四人之指定郵局帳戶內，原告乃
      依約定分多次匯款至前開帳戶內，其中被告乙○○該帳戶，自九十年四月二十
      六日起至同年六月十八日止，原告計匯入二十六萬三千元，被告丁○○該帳戶
      ，原告自九十年五月二十一日起至同年六月十一日止，計匯入六萬四千元，被
      告丙○○該帳戶，原告於九十年六月十三日，計匯入六萬六千元，被告戊○○
      該帳戶，原告於九十年六月十九日，匯入七萬九千元。然因嗣後該不詳姓名之
      訴外人即出賣人向原告表明無法提供金飾，原告遂與該人經由電話中聯繫，合
      意解除金飾買賣契約，該人並同意退還價金。詎料迄今原告仍未接獲退款。而
      因原告與該出賣人之買賣契約已經合意解除，是被告四人受有前開帳戶內原告
      匯款之金額，即屬無法律上原因而受有利益，且被告四人既提供帳戶供該不詳
      姓名之出賣人使用，應知悉該等帳戶之用途，並且獲有相當之代價。是縱使嗣
      後該等帳戶內原告匯入之金額已被提領，被告亦不能辯稱其等因不知情而免責
      。原告爰依不當得利之法律關係，訴請被告各返還原告如訴之聲明所示之款項
      ，及均自起訴狀繕本送達翌日起至清償日止，按年息百分之五計算之利息等語
      。並提出原告轉出存摺影本一份、現金匯出交易明細表影本一份為證，且聲請
      本院向相關郵局調取前開被告名義帳戶之交易往來明細表。
（二）被告乙○○、丙○○、戊○○未於言詞辯論期日到場，亦未提出書狀作何聲明
      或陳述；被告丁○○未於最後言詞辯論期日到場，據其於前言詞辯論期日到場
      ，則以：伊因曾委託不知名之友人申請行動電話，乃應該友人之要求將郵局帳
      戶借其使用幾日，因伊帳戶內當時並無多少存款，該人又說是借來轉帳之用，
      伊即不疑有他而借該友人使用，並無任何代價，伊實不知該友人有無詐騙原告
      買賣黃金之情形，且嗣後伊欲找該名友人，均找不到該人等語置辯，並請求駁
      回原告之請求。
三、本院之判斷：
（一）本件被告乙○○、丙○○、戊○○經合法通知，均未於言詞辯論期日到場，被
      告丁○○經合法通知，未於最後言詞辯論期日到場，核均無民事訴訟法第三百
      八十六條所列各款情形，爰依原告之聲請，准由其一造辯論而為判決。又原告
      於起訴時，就遲延利息部分，原係各請求自民國九十年四月二十六日起算，嗣
      於訴訟中，原告減縮該部分之請求為分別自起訴狀繕本送達翌日起算，依民事
      訴訟法第二百五十五條第一項第三款之規定，原告所為該訴之聲明之減縮，應
      予准許，合先敘明。
（二）原告主張其於民國九十年四月二十六日，向自稱為被告乙○○之不詳姓名之訴
      外人訂購金飾一批，雙方約定總金額為新台幣（下同）四十七萬二千元，並約
      定由原告將價款分別匯入如附表所示被告四人之指定郵局帳戶內，原告乃依約
      定分多次匯款至前開帳戶內，其中被告乙○○該帳戶，自九十年四月二十六日
      起至同年六月十八日止，原告計匯入二十六萬三千元，被告丁○○該帳戶，原
      告自九十年五月二十一日起至同年六月十一日止，計匯入六萬四千元，被告丙○○該帳戶，原告於九十年六月十三日，計匯入六萬六千元，被告戊○○該帳
      戶，原告於九十年六月十九日，匯入七萬九千元。然因嗣後該不詳姓名之訴外
      人即出賣人向原告表明無法提供金飾，原告遂與該人經由電話中聯繫，合意解
      除金飾買賣契約，該人並同意退還價金。詎料迄今原告仍未接獲退款。而被告
      四人既提供帳戶供該不詳姓名之出賣人使用，應知悉該等帳戶之用途，並且獲
      有相當之代價等情，已據原告提出其之轉出存摺影本一份、現金匯出交易明細
      表影本一份為證，並據本院依原告之聲請，向相關之郵局調取被告上開帳戶之
      交易往來明細表後，有竹北郵局、竹東郵局、新竹郵局、湖口郵局檢送之被告
      帳戶交易往來明細表各一份在卷可憑。雖被告丁○○到庭辯稱：其當初因委託
      友人申請行動電話，乃應該友人之要求，單純提供郵局存摺供該人使用幾日，
      因伊帳戶內原無何存款，惟嗣後找不到該友人，伊未受有任何利益云云。惟查
      ，依本院所調取之被告丁○○之郵局帳戶交易往來明細表所載，被告丁○○該
      帳戶自九十年五月二十一日原告匯入第一筆款項，至原告匯進第二筆款項即同
      年六月十一日之時，已有近三週之時間，且該帳戶自九十年四月三日之後，至
      同年六月二十日之時，即有密集存款提領之情形，倘被告丁○○上開所辯之情
      屬實，何以其於借予該存摺於友人數日後，在友人未依承諾返還時，迄未向郵
      局申報存摺遺失，而仍任令該友人繼續使用該存摺達一、二個月之期間？參以
      該郵局存摺既屬被告丁○○之重要物品，其何以願意毫無代價，借給一位嗣後
      找不到人，且不知姓名之友人使用？亦難令人置信。此外，被告丁○○迄未能
      舉出其他之事證，以證明其就原告存入該存摺之存款，未受有任何利益，以及
      其並不知情之情，是其上開所辯云云，尚難以成立。另就其餘被告部分，因其
      等迄未到場爭執，亦未提出任何事證供本院審酌，自堪信原告上開之主張為真
      實。
（三）按無法律上之原因而受利益，致他人受損害者，應返還其利益。雖有法律上之
      原因，而其後已不存在者，亦同，民法第一百七十九條定有明文。本件依前所
      述，原告於存入買賣價金入被告等人之前開帳戶後，因嗣後已與賣方合意解除
      買賣契約，是被告等人之前開帳戶內，繼續受領原告所存入之該等款項，即屬
      無法律上原因而受有利益，致原告受有損害，從而，原告本於不當得利之法律
      關係，訴請被告各返還其存入渠等帳戶內之款項，其中被告乙○○返還二十六
      萬三千元，被告丁○○返還六萬四千元，被告丙○○返還六萬六千元，被告戊○○返還七萬九千元，及其中被告乙○○自起訴狀繕本送達翌日即九十年八月
      十九日起，被告丁○○自九十年八月十五日起，被告丙○○自九十年八月二十
      一日起，被告戊○○自九十年八月十九日起，均至清償日止，按年息百分之五
      計算之利息，核屬於法有據，應予准許。
四、據上論結，本件原告之訴為有理由，依民事訴訟法第四百三十六條第二項、第三
    百八十五條第一項前段、第七十八條、第八十五條第一項但書，判決如主文。
中      華      民      國    九十      年      十      月    十六      日
                                  臺灣新竹地方法院新竹簡易庭
~B法      官  鄭政宗
右為正本係照原本作成。
如對本判決上訴，須於判決送達後廿日內向本院提出上訴狀。
~B法院書記官  王恬如
中      華      民      國    九十      年      十      月    十六      日


司法院資訊處製作；財團法人民間司法改革基金會備份。
